【裁判字號】    97,訴,341
【裁判日期】    970421
【裁判案由】    違反槍砲彈藥刀械管制條例
【裁判全文】
臺灣臺南地方法院刑事判決               97年度訴字第341號
公  訴  人  臺灣臺南地方法院檢察署檢察官
被      告  甲○○
選任辯護人  方文賢律師
上列被告因違反槍砲彈藥刀械管制條例案件，經檢察官提起公訴
（96年度偵字第6360號），本院判決如下：
    主  文
甲○○未經許可，持有可發射子彈具有殺傷力之改造手槍，處有
期徒刑年貳月，併科罰金新臺幣參萬元，罰金如易服勞役，以
新臺幣壹仟元折算壹日。扣案具有殺傷力之仿德林吉雙管手槍製
造之改造手槍之壹把（槍枝管制編號0000000000號）
沒收。
    事  實
一、甲○○明知可發射金屬子彈，具有殺傷力之改造手槍及具有
    殺傷力或破壞性之改造子彈，係屬槍砲彈藥刀械管制條例所
    列管之違禁物品，非經中央主管機關內政部許可，不得持有
    ，竟仍基於持有可發射子彈具有殺傷力之改造手槍及改造子
    彈之犯意，未經許可，於民國95年5 月間某日，在臺南市○
    ○路200號8樓友人梁銘甫住處，收受梁銘甫所交付具有殺傷
    力之仿德林吉雙管手槍製造，車通槍管內阻鐵而成之改造手
    槍1把（槍枝管制編號0000000000 號）；復於不詳時日在其
    位於臺南縣永康市○○路327號14樓之6住處，收受由友人張
    富堡所交付之改造子彈5顆，其中1顆具有殺傷力，並於收受
    後均藏放其上址住處，而非法繼續持有之。嗣於同年7 月11
    日下午2 時50分許，憲兵司令部臺南憲兵隊（下稱臺南憲兵
    隊）與臺南市警察局第三分局員警持國防部南部軍事法院核
    發之95年度聲搜字第3 號搜索票前往甲○○之上址住處進行
    搜索，當場扣得上開改造手槍1把、改造子彈5顆（鑑定試射
    後現均僅餘彈殼）及不具殺傷力之道具子彈彈殼5 顆，而查
    悉上情。
二、案經國防部南部地方軍事法院檢察署移送臺灣高雄地方法院
    檢察署呈請臺灣高等法院檢察署檢察長令轉臺灣臺南地方法
    院檢察署檢察官偵查起訴。
    理  由
壹、程序部分：
一、按現役軍人犯陸海空軍刑法或其特別法之罪，依本法（軍事
    審判法）之規定追訴審判之，軍事審判法第1條第1項前段定
    有明文；又現役軍人之犯罪，除犯軍法應受軍事裁判者外，
    仍應依本法（刑事訴訟法）規定追訴、處罰，刑事訴訟法第
    1條第2項亦有明文。查被告甲○○雖於94年3 月29日入伍服
    義務役，於95年間為本案犯行時係現役軍人，惟查其所涉犯
    者，係槍砲彈藥刀械管制條例第8條第4項及第12條第4 項之
    未經許可持有改造槍枝、子彈罪，該罪並非屬於陸海空軍刑
    法或其特別法之罪，依上開軍事審判法第1條第1項前段之反
    面規定及刑事訴訟法第1條第2項之規定，本案普通法院應有
    審判權。再案件由犯罪地或被告之住所、居所或所在地之法
    院管轄，刑事訴訟法第5條第1項定有明文；本案被告之住所
    在臺南市，其犯罪之行為地則在臺南縣，本院就本案自有管
    轄權。
二、次按被告以外之人於審判外之言詞或書面陳述，除法律有規
    定者外，不得作為證據；又被告以外之人於審判外之陳述，
    雖不符刑事訴訟法第159條之1至第159條之4之規定，而經當
    事人於審判程序同意作為證據，法院審酌該言詞陳述或書面
    陳述作成時之情況，認為適當者，亦得為證據，刑事訴訟法
    第159條第1項、第159條之5第1 項分別定有明文。本件檢察
    官、辯護人及被告於本院97年3 月17日準備程序及同年4月7
    日審理時，就起訴書所引用各項證據之證據能力，均明示同
    意有證據能力，本院審酌該等證據作成時之情況，認為適當
    ，均得為證據，合先敘明。
貳、實體部分：
一、上揭犯罪事實，業據被告甲○○於偵查中及本院審理時坦承
    不諱，核與證人蔡明學於偵查中結證稱伊曾見過扣案槍枝，
    係因很久以前被告曾經拿出來1 次，當時被告軍中放假，到
    友人梁銘甫位於臺南市○○路之租屋處，身上就帶有扣案槍
    枝，並將該槍枝拿出放在桌上，伊問被告怎麼有這種槍，被
    告說那是他的等語（96年度偵字第6360號偵查卷第25、26頁
    ）相符；此外，復有於被告住處查獲之仿德林吉雙管手槍製
    造之改造手槍1 把（槍枝管制編號0000000000號）、具有殺
    傷力之改造子彈1 顆（經送鑑試射後，現僅餘彈殼）扣案可
    茲佐證，並有臺南憲兵隊搜索扣押筆錄、扣押物品收據、扣
    押物清冊及檢察官勘驗筆錄各1份、照片6張（臺南憲兵隊偵
    查卷宗第18至20頁、第28至29頁，96年度偵字第6360號偵查
    卷第33至34頁）在卷足憑。又上開改造手槍及子彈，經送內
    政部警政署刑事警察局以性能檢驗法及試射法鑑驗結果，認
    ：(一)扣案改造手槍1 把（槍枝管制編號0000000000號），係
    由仿德林吉雙管手槍製造之槍枝，車通槍管內阻鐵而成之改
    造手槍，機械性能良好，可擊發適用子彈，具殺傷力；(二)扣
    案改造子彈5顆，均係由土造金屬彈殼加裝直徑約6.9mm金屬
    彈頭而成之土造子彈，經試射結果，其中1 顆改造子彈可擊
    發，具有殺傷力等情，亦有內政部警政署刑事警察局95年9
    月8日刑鑑字第0950111155號槍彈鑑定書及97年1月10日刑鑑
    字第0960189806號函附卷可資參佐，是扣案改造手槍1 把及
    改造子彈1 顆，均具有殺傷力，核屬槍砲彈藥刀械管制條例
    第4條第1項第1款、第2款所規定管制之槍砲、彈藥無訛。綜
    上證據，堪認被告自白與事實相符，堪予採信，本案事證明
    確，被告犯行洵堪認定，應予依法論科。
二、按未經許可，持有可發射子彈具有殺傷力之改造手槍、子彈
    ，其持有之繼續，為行為之繼續，而非狀態之繼續，亦即一
    經持有該槍枝、子彈，罪即成立，但其完結須繼續至持有行
    為終了時為止；其間法律縱有變更，然其行為既繼續實施至
    新法施行以後，即應以行為終了時之法律為行為時法，與犯
    罪後法律有變更之情形不同，不生新舊法比較適用之問題（
    最高法院79年度臺非字第264號、88年度臺上字第4608號、
    95年度臺上字第2250號判決要旨參照）。本件被告持有扣案
    具殺傷力之手槍、子彈之行為，雖係自刑法修正施行前之95
    年5月間開始，惟迄至刑法修正施行後之同年7月11日，始遭
    查獲，自應以95年7 月11日查獲（行為終了）時之法律即修
    正後刑法為行為時法，無須比較新舊法，先予敘明。核被告
    所為，係犯槍砲彈藥刀械管制條例第8條第4項之未經許可持
    有具殺傷力之改造手槍罪及同條例第12條第4 項之未經許可
    持有子彈罪。被告同時未經許可持有上開槍枝及子彈，係以
    1 行為觸犯2 不同罪名，屬想像競合犯，應依刑法第55條之
    規定從一重之未經許可持有改造手槍罪處斷。爰審酌被告明
    知槍枝危害社會治安甚鉅，早為政府極力查禁之物，仍收受
    前揭槍、彈而持有之，惟其持有槍彈時間不長，犯後已坦承
    犯行，尚知悔悟，且參酌卷附臺灣高等法院被告前案記錄表
    ，被告並無持槍供任何不法使用之記錄，惡性非重；再參以
    被告現在琮益實業股份有限公司任職，有正當工作，有前開
    公司在職證明書1 份附卷可稽，及其家庭狀況等一切情狀，
    量處如主文所示之刑，併就所處罰金刑部分，諭知易服勞役
    之折算標準，以資懲儆。至辯護人雖以被告年輕識淺、思慮
    欠週，持有槍彈僅係好奇把玩，未用於犯罪，對社會危害非
    大，且被告因此案已與配偶離異，需獨力扶養幼子等情，請
    求本院依刑法第59條規定酌減其刑，並予宣告緩刑云云；惟
    按刑法第59條之得酌量減輕其刑者，必須犯罪另有特殊之原
    因與環境等情，而在客觀上足以引起一般同情，認為即予宣
    告法定最低度刑期猶嫌過重者，始有其適用，至於被告犯行
    、情節輕微或被告犯罪之動機、手段、犯罪後之態度等各種
    情狀，僅可為法定刑內從輕科刑之標準，不得據為酌量減輕
    之理由（最高法院28年上字第1064號、45年臺上字第1165號
    、51年臺上字第899 號判例意旨參照），辯護人前開稱被告
    因好奇持有槍彈等，應屬被告犯罪之動機，乃刑法第57條所
    規定量刑之考慮標準，尚無從據為依刑法第59條減輕其刑之
    基礎；又衡以槍砲彈藥刀械管制條例處罰未經許可持有槍彈
    之行為，即鑑於任意持有槍彈將導致社會上槍械氾濫，嚴重
    影響治安，並不以須持槍彈進而犯罪為其處罰之要件，苟有
    持槍犯罪之情形，則已另觸刑罰，與其持有槍械之犯罪情節
    是否輕微無涉，是被告單純持有扣案槍彈之行為，已足對社
    會秩序造成戕害；此外，亦無其他事證足認被告上開犯罪另
    有特殊之原因與環境，在客觀上足以引起一般同情，即使宣
    告法定最低度刑期猶嫌過重之情事，被告所犯難邀憫恕，本
    院認如主文所示之刑度即屬適當，不宜引用刑法第59條規定
    酌量減輕其刑。又本院既認被告所犯上開之罪，應科處如主
    文所示之刑，即與刑法第74條第1 項所規定緩刑之要件不合
    ，不得宣告緩刑至明。再槍砲彈藥刀械管制條例第18條第4
    項固規定犯該條例之罪，於偵查中或審判中自白，並供述全
    部槍砲、彈藥、刀械之來源及去向，因而查獲或因而防止重
    大危害治安事件之發生者，減輕或免除其刑，辯護意旨並稱
    被告曾於偵查中供述其持有槍彈係來自梁銘甫云云，惟被告
    於偵查中陳述扣案槍彈來自於梁銘甫，乃為諉稱扣案槍枝為
    梁銘甫託其購買，非其持有，與供述槍彈來源之情狀尚有未
    合，本案亦未因此查獲其槍枝之來源或防止重大犯罪情事，
    不在得依上開規定減刑之列，附此敘明。
三、扣案之仿德林吉雙管手槍製造之改造手槍1 把，因可發射子
    彈、具有殺傷力，為槍砲彈藥刀械管制條例第4條第1 項第1
    款及第5 條所列非經主管機關許可不得持有之槍砲，屬違禁
    物，爰依刑法第38條第1項第1款宣告沒收之。又槍砲彈藥刀
    械管制條例第4條第1項第1款、第2款所示之槍砲及彈藥，均
    以具有殺傷力者為限，是自須具備此一要件之手槍、子彈等
    物，始得認為係違禁物而予沒收；本案扣案5 顆改造子彈中
    之1 顆，雖經鑑定試射結果，因可擊發而認具殺傷力，業如
    前述，惟上開具有殺傷力之改造子彈既經實際試射，亦已因
    射擊結果從完整之子彈分離而僅餘彈殼，當不再具殺傷力，
    而非屬違禁物。至扣案5顆改造子彈中之另4顆子彈，經送鑑
    定先取樣其中2 顆試射結果，無法擊發，認不具殺傷力，嗣
    再將其他2顆子彈送鑑試射，仍有1顆無法擊發，不具殺傷力
    ，1 顆雖可擊發，惟發射動能不足，亦不具殺傷力，且均因
    試射結果失其子彈之外型、性質及效用而成為彈殼；另送鑑
    定之道具子彈彈殼5 顆，則認均係玩具金屬彈殼，無殺傷力
    等情，亦有前揭卷附內政部警政署刑事警察局95年9月8日刑
    鑑字第0950111155號槍彈鑑定書及97年1月10日刑鑑字第
    0960189806號函可資佐證，從而前述扣案子彈、彈殼等物，
    均無積極證據證明屬槍砲彈藥刀械管制條例列管之違禁物，
    且亦非屬其他違禁物，自均無庸宣告沒收，併此指明。
據上論斷，應依刑事訴訟法第299條第1項前段，槍砲彈藥刀械管
制條例第8條第4項、第12條第4 項，刑法第11條前段、第55條、
第42條第3項、第38條第1項第1款，判決如主文。
本案經檢察官乙○○到庭執行職務。
中    華    民    國    97    年     4    月    21    日
                    刑事第三庭  審判長法  官  鄧希賢
                                      法  官  包梅真
                                      法  官  張銘晃
以上正本證明與原本無異。
如不服本判決，應於本判決送達後10日內，向本院提出上訴書狀
，並應敘述具體理由。如未敘述上訴理由者，應於上訴期間屆滿
後20日內向本院補提理由書狀（均須按他造當事人之人數附繕本
）「切勿逕送上級法院」。
                                      書記官  張宜柔
中    華    民    國    97    年    4     月    22    日
附錄法條：
槍砲彈藥刀械管制條例第8條第4項
未經許可，持有、寄藏或意圖販賣而陳列第1項所列槍枝者，處3
年以上10年以下有期徒刑，併科新臺幣700萬元以下罰金。
槍砲彈藥刀械管制條例第12條第4項
未經許可，持有、寄藏或意圖販賣而陳列子彈者，處5年以下有
期徒刑，併科新台幣300萬元以下罰金。


司法院資訊處製作；財團法人民間司法改革基金會備份。
